臺灣高等法院臺中分院刑事判決
111年度原上訴字第25號

上  訴  人  
即  被  告  楊承曜



義務辯護人  余岳勳  律師  
上列上訴人因強盜案件，不服臺灣臺中地方法院110年度原訴字
第107號中華民國111年4月21日第一審判決（起訴案號：臺灣臺
中地方檢察署110年度偵字第34719號、第36870號、第39817號）
，提起上訴，本院判決如下：
    主  文
上訴駁回。
    犯罪事實
一、丁○○、吳勝源（業經判決確定）前因另涉犯強盜案件（業經
    臺灣臺中地方法院以110年度原訴字第78號判處罪刑，下稱
    前案）而需給付和解金事宜，丁○○於民國110年10月21日凌
    晨1時至2時間某時許，先以其所有之不詳廠牌手機1支內安
    裝之FaceTime與吳勝源所有之iphone黑色手機聯繫，並駕駛
    車牌號碼00-0000號自用小客車（下稱甲車）前往吳勝源住
    處與吳勝源見面，商討關於前案和解金給付事宜。嗣因丁○○
    前曾持上開廠牌不詳之手機內安裝之微信與乙○○約定購買球
    鞋之交易事宜，並相約於110年10月21日清晨在臺中市○○區○○○○路00號之心圓汽車旅館附近路口交易。吳勝源、丁○○竟
    共同基於意圖為自己不法所有之強盜犯意聯絡，由吳勝源於
    同日上午6時3分，駕駛甲車搭載丁○○至臺中市○○區○○○○路與
    ○○○○路00巷交岔路口附近，待乙○○駕駛車牌號碼000-0000號
    自用小客車（下稱乙車）抵達上開路口後，推由丁○○先坐上
    乙車後座，並持材質不詳之手槍外型物品（按無證據證明可
    為兇器）抵住乙○○之後腦，至使乙○○不能抗拒，並要求乙○○
    交出貴重物品；吳勝源則坐在副駕駛座，依丁○○指示持ipho
    ne黑色手機（已扣案）錄影，並自乙○○身上搜得現金新臺幣
    （下同）2,500元（起訴書誤載為5,000元）、iphone手機2
    支（共計價值4萬元，起訴書誤載為5萬元）及adidas廠牌Ye
    ezy 350球鞋1雙（價值1萬5,000元）。待取得上開財物後，
    乙○○依指示將乙車停至心圓汽車旅館附近，並將車鑰匙交與
    吳勝源，由吳勝源將乙車鑰匙放置在臺中市○○區○○○○路與○○○○路路口變電箱上後，隨即駕駛甲車搭載丁○○一同離開現場
    。嗣因乙○○報警處理，經警分別於110年10月26日、11月7日
    拘提吳勝源、丁○○到案，並在吳勝源住處扣得白色帽T、黑
    色長褲各1件及上開iphone黑色手機1支，因而查悉上情。
二、案經臺中市政府警察局第五分局報告臺灣臺中地方檢察署檢
    察官偵查起訴。
    理    由
一、證據能力
　㈠按被告以外之人於審判外之言詞或書面陳述，除法律有規定
    者外，不得作為證據，刑事訴訟法第159條第1項定有明文。
    經查，同案被告吳勝源、證人即被害人乙○○（以下均僅稱姓
    名）於警詢之陳述，為上訴人即被告丁○○（下稱被告）以外
    之人於審判外所為之言詞陳述，辯護人於本院爭執該部分陳
    述之證據能力（見本院卷第140至141頁），而該部分核無同
    法第159條之2、第159條之3之情事，依同法第159條第1項規
    定，無證據能力（至本院後述理由提及吳勝源、乙○○警詢之
    部分，均僅作為彈劾證據使用而為有利於被告之認定，並未
    作為認定不利被告犯罪事實之證據，先予說明）。
　㈡按被告以外之人於偵查中向檢察官所為之陳述，除顯有不可
    信之情況者外，得為證據，刑事訴訟法第159條之1第2項定
    有明文。偵查中對被告以外之人（包括證人、鑑定人、告訴
    人、被害人及共同被告等）所為之偵查筆錄，或被告以外之
    人向檢察官所提之書面陳述，性質上均屬傳聞證據。惟現階
    段刑事訴訟法規定檢察官代表國家偵查犯罪、實施公訴，依
    法其有訊問被告、證人及鑑定人之權，證人、鑑定人且須具
    結，而實務運作時，檢察官偵查中向被告以外之人所取得之
    陳述，原則上均能遵守法律規定，不致違法取供，其可信度
    極高，職是，被告以外之人前於偵查中已具結而為證述，除
    反對該項供述得具有證據能力之一方，已釋明「顯有不可信
    之情況」之理由外，不宜以該證人未能於審判中接受他造之
    反對詰問，即遽指該證人於偵查中之陳述不具證據能力。本
    件吳勝源、乙○○於偵查中經檢察官以證人身分訊問，且依法
    具結所為之證述（見偵34719號卷第205至206、237至238頁
    ），辯護人雖於本院爭執該部分陳述之證據能力（見本院卷
    第140至141、241頁），惟並無證據顯示檢察官在偵查時有
    不法取供之情形，亦無證據顯示有顯不可信之情況。是揆諸
    前揭說明，上開證人於偵查中之證述，應有證據能力。
　㈢刑事訴訟法第159條之5規定：「被告以外之人於審判外之陳
    述，雖不符前四條之規定，而經當事人於審判程序同意作為
    證據，法院審酌該言詞陳述或書面陳述作成時之情況，認為
    適當者，亦得為證據。」、「當事人、代理人或辯護人於法
    院調查證據時，知有第159條第1項不得為證據之情形，而未
    於言詞辯論終結前聲明異議者，視為有前項之同意。」其立
    法意旨在於傳聞證據未經當事人之反對詰問予以核實，原則
    上先予排除，惟若當事人已放棄詰問或未聲明異議，基於證
    據資料愈豐富，愈有助於真實發現之理念，且強化言詞辯論
    原則，法院自可承認該傳聞證據例外擁有證據能力。經查，
    以下本案所引用被告以外之人於審判外之言詞或書面陳述之
    證據能力，檢察官、被告及辯護人於本院審理時分別稱同意
    作為證據使用及對證據能力沒有意見（見本院卷第140至141
    、241頁），復未於言詞辯論終結前爭執或聲明異議（見本
    院卷第245至250頁），本院審酌前開證據作成或取得狀況，
    均無非法或不當取證之情事，亦無顯不可信之情況，且與待
    證事實具有關連性，依刑事訴訟法第159條之5之規定，自具
    有證據能力。
　㈣刑事訴訟法第159條至第159條之5有關傳聞法則之規定，乃對
    於被告以外之人於審判外之言詞或書面陳述所為之規範；至
    非供述證據之書證及物證，其中書證部分若以該書面證據本
    身物體之存在或不存在作為證據者，係屬物證，性質上並非
    供述證據，應無傳聞法則規定之適用，如該非供述證據非出
    於違法取得，即不能謂其無證據能力。經查，本判決下列所
    引用之非供述證據，與本案待證事實具有關聯性，亦查無違
    法取得之情形，且檢察官、被告及辯護人亦未爭執其證據能
    力，自得作為本案之證據。
二、認定犯罪事實所憑之證據及理由
　　訊據被告固坦承有與吳勝源於上開時、地與乙○○見面之事實
    ，惟否認有何強盜之犯行，辯稱：本案我是自行到案說明，
    當時我手受傷，不可能有強盜的行為，且我是因毒品交易糾
    紛和乙○○起爭執，並沒有拿不詳手槍外型的物品抵住乙○○及
    強盜財物等語（見本院卷第70、247、250頁）；辯護人則為
    被告辯護稱：本案事實上吳勝源是跟隨被告後方一同坐上乙
    車，被告因交易毒品有糾紛和乙○○發生爭執，此時吳勝源才
    命令乙○○停車並換到副駕駛座，並非起初即坐到副駕駛座，
    如依吳勝源所述尚未坐到後座時即換到駕駛座，在短短1、2
    秒鐘內，被告不可能以受傷的手拿出手槍外型物品抵住乙○○
    後腦勺，可認吳勝源之證述有違常理；又吳勝源對於自乙○○
    處取得之物品內容說詞反覆，並與乙○○所述不符，錄影畫面
    中未顯示乙○○有交付財物或被告持手槍外型物品之舉動，本
    案亦無任何重要證物或手槍類之物品扣案，可見原判決之認
    定有誤；再被告為右手受傷而不可能持手槍外型物品指著乙○○，且左手同有受傷之情，實無法長時間握住槍枝，並進行
    拉滑套等精細操作，原審未予詳查即認以左手持上開物品強
    盜乙○○，亦有違誤云云（見本院卷第26至38、70、248至249
    頁）。經查：
  ㈠被告與吳勝源於110年10月21日上午6時3分，由吳勝源駕駛甲
    車至心圓汽車旅館附近之臺中市○○區○○○○路與○○○○路00巷交
    岔路口與乙○○碰面，待乙○○駕駛乙車抵達後，被告坐上乙車
    後座，吳勝源則坐在乙車副駕駛座，並持扣案之iphone黑色
    手機錄影；嗣吳勝源將乙車鑰匙放置在臺中市○○區○○○○路與
    ○○○○路路口變電箱上後，再駕駛甲車搭載被告一同離開現場
    等情，業據被告於偵訊、原審及本院審理時所不爭執（見偵
    36870卷第176頁，原審卷一第42至43、218至219頁，本院卷
    第246至247頁），核與乙○○於偵訊時之證述（見偵34719卷
    第237至238頁）、吳勝源於偵訊及原審審理時之供述（見偵
    34719卷第205至207頁，原審卷一第56至57、217至218頁，
    原審卷二第194至195頁）大致相符，並有iphone黑色手機1
    支扣案可憑。復有110年10月21日路口監視器錄影畫面翻拍
    照片、臺中市○○區○○○○路與○○○○路路口之現場照片（見偵34
    719卷第77至92頁）、吳勝源持用之手機錄影譯文、照片、
    錄影畫面翻拍照片、門號0000000000、0000000000號申設人
    資料暨行動上網資料（見偵34719卷第97至99、103至173頁
    ）、被告之門號0000000000號手機申設人資料暨雙向通聯紀
    錄（見偵36870卷第119至154頁）在卷可佐。是此部分事實
    ，先堪認定。
　㈡關於被告之行為該當強盜罪構成要件部分：
　1.吳勝源於：⑴偵訊時證稱：案發當天我和被告相約討論前案
    和解金分配事宜，談妥後被告要我陪他和乙○○交易，之後被
    告先進入乙車後座，我進入乙車副駕駛座時，看到被告持槍
    抵著乙○○的頭，並要求乙○○將車上的財物全部交出來，同時
    叫我檢查車內有無其他物品和搜乙○○身體等語（見偵34719
    卷第205至206頁）；⑵原審審理時證稱：案發時被告先進入
    乙車後座，過了一會我進入乙車副駕駛座，就看到被告用左
    手拿著材質不明的手槍外型物體抵著被害人的後腦，並請乙○○將財物即現金2,500元、iphone手機2支及第三級毒品愷他
    命10公克、毒品咖啡包10包交給我，另外為了避免乙○○報警
    ，被告也有要我用手機錄影。整個過程乙○○都很配合，沒有
    反抗；之後我先下車，因為怕乙○○開車撞我們，就把乙車鑰
    匙放在路旁變電箱上，被告則留在乙車，但我不清楚之後被
    告在乙車內做了什麼；後來我從搶來的財物中分得現金1,00
    0元、手機1支及施用少量愷他命，其他財物則均由被告取走
    等語（見原審卷一第403至425頁）。可認吳勝源所述：其一
    上乙車後即看見被告持材質不詳之手槍外型物品抵住乙○○頭
    部，並與被告共同強盜乙○○財物等經過情形，於偵訊及原審
    審理時均屬一致。並有卷附吳勝源於案發時持手機錄影之譯
    文及截圖所示：
發話人 內容 丁○○ 阿全，錄影一下。 吳勝源 我？ 丁○○ 你販毒是不是？是不是啦，自己承認啦。 乙○○ 嗯。 丁○○ 你是不是販毒啦，自己講啦。 乙○○ 沒錯。 丁○○ 證件拿出來。 乙○○ 我沒帶證件。 丁○○ 快點喔，不要被我搜到。 吳勝源 這不是他啊，這不是他。 丁○○ 這是什麼東西？這是什麼？ 
　　等情，足以佐證（見偵34719卷第97頁）。而吳勝源於原審
    審理時復證稱：當時之所以會錄影並為如上開譯文所示之對
    話，是為了嚇阻乙○○，讓乙○○不敢去報警；錄影截圖所示之
    男子就是坐在乙車駕駛座的乙○○，另外當時乙○○拿出的證件
    並不是乙○○本人的，所以我才會說「這不是他啊」等語（見
    原審卷一第420至422頁）。故依其上開證述內容及錄影譯文
    、截圖可知，乙○○於強遭被告要求承認販毒及交出個人身分
    證件等情，均無任何反抗，而始終配合要求，並將攜帶之他
    人證件交與吳勝源，核與吳勝源前述乙○○當時遭被告持手槍
    外型物體抵住後腦，並要求交出財物之情形相符。再參諸案
    發時現場附近之路口監視器錄影畫面翻拍照片（見偵34719
    卷第77至90頁）可知，吳勝源先駕駛甲車搭載被告，於110
    年10月21日上午6時3分至臺中市○○區○○○○路與○○○○路00巷交
    岔路口附近停放甲車，隨後被告、吳勝源先後進入停放在上
    開交岔路口之乙車，此時不論於甲車內或於步行途中，均未
    見吳勝源所著白色帽T前方口袋有因裝載物品而隆起，或有
    物品外露之情況；嗣於同日上午6時17分，乙車停放在臺中
    市北屯區崇德12路與昌平東二路之交岔路口，吳勝源、被告
    先後下車並返回甲車，此時則可見吳勝源手持兩支手機，同
    時其所著白色帽T之前方口袋內因裝有物品而明顯鼓起，並
    有部分物品自袋口露出，顯見被告、吳勝源確實有自乙車內
    拿取乙○○之財物並攜帶下車，而與吳勝源及乙○○上開證述之
    其強盜情形相符，足認被告及吳勝源確有共同以前開方式強
    取被害人財物之情事。
　2.按強盜罪之強暴、脅迫，祇須抑壓被害人之抗拒或使被害人
    身體上、精神上，處於不能抗拒之狀態為已足，其暴力縱未
    與被害人身體接觸，仍不能不謂有強暴、脅迫行為；縱令被
    害人實際無抗拒行為，仍於強盜罪之成立，不生影響（最高
    法院107年度台上字第586號判決意旨參照）。亦即，刑法第
    328條第1項所稱之「強暴」，指對人之身體，且足以抑制他
    人抵抗程度之有形力之行使；亦即直接或間接對於人之身體
    施以暴力，壓制被害人之抗拒，或使被害人處於不能抗拒之
    狀態。所稱之「脅迫」指對人，且足以抑制其抵抗程度之惡
    害通知行為；亦即以威嚇加之於被害人，使其精神上產生恐
    怖之心理，達於不敢或不能抗拒之程度。至於是否「不能抗
    拒」，除應考量行為人所實施之不法手段是否足以抑制通常
    人之抗拒，使之喪失自由意思外，並應就被害人之年齡、性
    別、性格、體能及當時所處環境等因素，加以客觀之考察，
    以為判別標準（最高法院88年度台上字第2132號判決意旨參
    照）。經查：吳勝源於警詢時證稱：「我是案發進入車內才
    看到那支槍，我不知道是不是真槍」等語（見偵34719號卷
    第39頁）；於原審時則證稱：我看不出來案發時被告手上槍
    枝的材質，也無法辨別是玩具槍、道具槍或真槍等語（見原
    審卷一第418至419頁）。且本案又未扣得被告持以抵住乙○○
    後腦之該物品，依罪疑有利於被告之法理，被告於前揭時地
    持用以抵住乙○○後腦之物，應係材質不詳之手槍型物品，且
    無證據證明有殺傷力。惟本件被告既係自乙車後座持以抵住
    坐在駕駛座之乙○○後腦，乙○○自無法從正面仔細觀看、辨別
    該物品之真偽，且乙○○於被告上車後突然遭被告持上開物品
    抵住後腦，副駕駛座則有吳勝源在旁，衡諸常情，被告之上
    開行為實已直接對乙○○之身體施以有形力，而壓制其自由意
    思，乙○○自無甘冒生命危險而予反抗之可能，參諸前開判決
    意旨，應認被告之行為已至使乙○○達到不能抗拒之程度，而
    該當強盜罪之構成要件無疑。
　㈢關於本案遭被告強盜之財物部分：
　1.按被害人、證人之陳述有部分前後不符，或相互間有所歧異
    時，究竟何者為可採，法院仍得本其自由心證予以斟酌，非
    謂一有不符或矛盾，即應認其全部均為不可採信；尤其關於
    行為動機、手段及結果等之細節方面，被害人之指陳，難免
    故予誇大，證人之證言，有時亦有予渲染之可能；然其基本
    事實之陳述，若果與真實性無礙時，則仍非不得予以採信（
    最高法院74年度台上字第1599號判決要旨可參）。又證人之
    證言，遇有前後不一，或彼此互相齟齬之情形，事實審法院
    為發現真實起見，應就其全盤供述之意旨，佐以卷內證據為
    綜合判斷，並依據經驗法則及論理法則，詳予剖析其供述異
    同之情形，若足認其關於基本事實之陳述，果於真實性無礙
    時，即非不得予以採信。苟不為上開調查研析，僅以其陳述
    稍有不符或矛盾，即認其全部陳述均與事實不符，而悉予摒
    棄不採，對供述相同之處又俱不斟酌，則法官依經驗法則、
    論理法則判斷事理之功能盡廢，其採證認事之職權行使與自
    由心證暨證據法則之運用，均難認為適法（最高法院110年
    度台上字第2232號判決意旨可參），是證人之證述，前後稍
    有不符或相互間有所歧異，究竟何者可採，法院仍應本於經
    驗法則，斟酌其他情形，作合理之比較，定其取捨，若其基
    本之陳述與真實性無礙時，仍非不得予以採信，非謂一有不
    符或矛盾，即認其全部均為不可採信；從而供述之一部認為
    真實者，予以採取，自非證據法則所不許。
　2.經查：
　⑴本案吳勝源所證乙○○遭強盜之財物中iphone手機2支部分，除
    與乙○○於偵訊之證述（見偵34719號卷第238頁）相符外，亦
    有卷附案發時之路口監視器錄影畫面翻拍照片（見偵34719
    卷第84頁）可佐。足認被告與吳勝源確有自乙○○處強盜ipho
    ne手機2支之事實。
　⑵就乙○○遭強盜之現金金額部分，吳勝源於偵訊及原審審理時
    均供稱：當時乙○○交給我的現金為2,500元等語（見偵34719
    卷第204頁，原審卷二第194頁）；其於原審準備程序雖供稱
    乙○○交付之現金為2,000元等語（見原審卷一第217頁），然
    於原審審理時以證人身分作證時已證稱：我於準備程序中所
    述的現金數額應更正為2,500元等語；又於原審審理時再供
    稱：我跟被告本案強盜的現金金額為2,500元等語（見原審
    卷一第419頁，卷二第194頁）。吳勝源於原審審理時更正準
    備程序中關於此部分之陳述，嗣後之供述及證述內容復均與
    偵訊時相符，應認其於原審準備程序時所述之現金數額係一
    時口誤。至乙○○雖於警詢及偵訊時對於被告及吳勝源強盜之
    現金數額，則僅泛稱損失為「5千多元」等語（見偵34719卷
    第238頁，偵39817卷第92、98頁），惟其對於實際金額為何
    ，並未明確陳述。審酌乙○○於原審及本院審理時均未到庭，
    基於罪疑有利於被告原則，應認被告與吳勝源強盜乙○○之現
    金部分，以吳勝源所述之金額即2,500元較為可採。
　⑶另吳勝源及乙○○對於被告、吳勝源強盜之其餘財物，究竟係
    「愷他命10公克、毒品咖啡包10包」或「adidas廠牌Yeezy 
    350球鞋1雙」等情，固相互矛盾。惟乙○○於偵訊已結證稱：
    「（問：本件被告吳勝源、丁○○在偵査中供述，從你車上拿
    走的是10包毒品咖啡包、愷他命10克，現金5000元及兩支手
    機，跟你之前證述被搶走的東西不同，這個你有何意見？）
    我堅持我之前的講法。（問：你的意思是你沒有被搶走毒品
    咖啡包、愷他命？）是，因為我沒有這些東西。（問 ：被
    告吳勝源幾乎是全部坦承，他沒有必要特別說有拿毒品咖啡
    包、愷他命？）我也覺得很奇怪。」等語（見偵34719卷第2
    38頁）。可認乙○○已明確證稱上開遭強盜部分為其於警詢時
    （見偵39817號卷第92、95至96、98、222頁）所述之「adid
    as廠牌Yeezy 350球鞋1雙」，而非「愷他命10公克、毒品咖
    啡包10包」。另被告及吳勝源於110年10月21日上午6時20分
    ，即駕駛甲車逃離案發現場，嗣於同日上午7時50分，由吳
    勝源將甲車駛回被告之住處，並將甲車交與被告之母甲○○，
    然甲○○未在甲車內或被告及吳勝源身上發現任何毒品，本案
    亦未自被告及吳勝源扣得任何毒品等情，業據吳勝源、甲○○
    於原審審理時證述明確（見原審卷一第422、426至427頁）
    ，並有案發當日之路口監視器錄影畫面翻拍照片（見偵3471
    9卷第89至90頁）、臺中市政府警察局第五分局110年10月26
    日搜索扣押筆錄、扣押物品目錄表（見偵34719卷第55至59
    、65至69頁）在卷可佐。且「愷他命10公克、毒品咖啡包10
    包」之體積非鉅，衡情可輕鬆藏放於衣褲口袋內，反之，ad
    idas廠牌Yeezy 350球鞋1雙則需較大空間藏放。而依案發時
    之路口監視器錄影畫面翻拍照片所示（見偵34719卷第84頁
    ），吳勝源當時所穿著之白色帽T口袋內則有明顯鼓起，並
    有部分物品外露之情狀，顯非裝載「愷他命10公克、毒品咖
    啡包10包」所造成，足認被告及吳勝源自乙○○處強盜之財物
    ，應為adidas廠牌Yeezy 350球鞋1雙，而非毒品咖啡包及愷
    他命。
　⑷吳勝源雖於原審審理時證稱：我和被告在甲車上有抽從乙○○
    處搶來的毒品，我們將愷他命放在百元紙鈔上磨成粉，之後
    用菸吸取粉末，並捲成K菸等語（見原審卷一第423至424頁
    ）；被告於原審審理時則供稱：我和吳勝源自乙車離開後，
    在甲車上就一起抽K菸，並將自乙○○處取得10公克的愷他命
    全部施用完畢等語（見原審卷一第219頁，卷二第195頁），
    且依吳勝源手機錄影之畫面截圖（見偵34719卷第99頁），
    亦可見甲車內確實有數支捲菸。然依甲○○前揭證述內容及上
    開路口監視器錄影畫面翻拍照片，可見被告及吳勝源於110
    年10月21日上午6時20分起一同駕駛甲車離開案發現場，嗣
    於同日上午7時50分即將甲車交與甲○○，期間僅經過約1個半
    小時，衡諸常情，實難想見被告及吳勝源可於如此短暫之時
    間內，即將10公克之愷他命全數施用完畢。且吳勝源上開手
    機內之錄影畫面截圖中所拍攝之K菸數量僅約十餘支，與10
    公克之愷他命在數量上有顯著差距。又被告及吳勝源於案發
    時，由被告要求乙○○承認販賣毒品之行為，並由吳勝源持手
    機錄影，以取得乙○○把柄，避免乙○○嗣後報警等情，分據被
    告、吳勝源於原審審理時供、證述在卷（見原審卷一第217
    至218、421頁），並有該錄影譯文及截圖在卷可證（見偵34
    719卷第97頁）。被告及吳勝源於案發時既有以要求乙○○承
    認販毒並錄影之方式試圖遏阻乙○○報警，則當時乙○○若真持
    有10公克之愷他命，被告及吳勝源理應將該毒品一併錄影存
    證，如此更可遏阻乙○○報警，何以其2人竟捨此而不為，實
    不符常理。況被告、吳勝源與乙○○處於對立面，利害相反，
    則被告及吳勝源是否有託言稱乙○○涉嫌販毒而欲令乙○○入罪
    乙情，尚非無疑，自難認被告及吳勝源上開所述有自乙○○處
    取得毒品等語，確屬真實。
　3.綜上，被告及吳勝源本案強盜取得乙○○之財物應為現金2,50
    0元、iphone手機2支及adidas廠牌Yeezy 350球鞋1雙之事實
    ，業據本院參酌吳勝源、乙○○、甲○○之證詞、上開監視器錄
    影畫面翻拍照片、錄影譯文等證據，相互勾稽而審認明確，
    自不因吳勝源及乙○○有關強盜財物之陳述有部分互不相符，
    即影響其等對於前揭事實陳述之可信性。
　㈣被告及辯護人雖以上詞置辯，惟查：
　1.關於被告辯稱與乙○○是毒品交易乙節，其於原審審理時已供
    稱：當時我和乙○○約好要向他購買12公克之第三級毒品愷他
    命，但因為於之前的交易中，乙○○有在毒品數量中造假，這
    次我就要求乙○○現場秤重，發現其販賣的愷他命僅10公克，
    才會發生爭執，並由吳勝源持手機錄影，我們並威脅乙○○說
    會去報警，後來我有將約好的3萬元價金交給乙○○，並拿走1
    0公克的愷他命，在甲車上就將全數愷他命與吳勝源一同施
    用完畢等語（見原審卷一第218至219頁，原審卷二第195頁
    ）。然其上開所述與卷內證據不符，亦與常情有違等情，已
    如前述。且被告空言稱乙○○前次交易在毒品數量中造假，卻
    始終連乙○○有販賣毒品之跡證亦未能提出，參諸本案前揭不
    利於被告之積極證據，自難認其上開辯解足以採信。
　2.又證人之證述相互間有所歧異，法院仍可本於經驗法則，斟
    酌其他情形，作合理之比較，若其基本之陳述與真實性無礙
    時，仍非不得予以採信其證述之一部，非謂一有不符或矛盾
    ，即認其全部均為不可採信等節，已如前述。吳勝源就乙○○
    遭被告持材質不詳之手槍外型物品抵住頭部，而遭被告及吳
    勝源強盜財物之基本事實，並無不符，且就遭強盜財物部分
    陳述不符之部分，本院亦已說明其理由如前。是被告及其辯
    護人以吳勝源對於自乙○○處取得之物品內容說詞反覆，並與
    乙○○所述不符為由，而主張其所述不實等語，並無足採。
　3.再查，被告前於110年9月27日晚上8時35分，因外傷至佛教
    慈濟醫療財團法人台中慈濟醫院（下稱慈濟醫院）就醫，經
    診斷後，對其右手掌進行縫合神經、血管及肌腱手術；左手
    背部分，經診斷則受有傷口範圍為「0.2X2X0.1公分」，傷
    口等級為「全皮層受損」；嗣於同年9月30日，經評估其左
    、右上肢之肌肉力量均為5分，活動能力為完全自理；於同
    年10月1日經評估後，其左手背傷口範圍為「2X0.2公分」，
    傷口等級為「部分皮層受損」；右手傷口部分亦無不適情形
    ，經綜合評估後，可出院轉門診追蹤等情，有慈濟醫院111
    年1月21日慈中醫文字第1110136號函暨被告之病歷資料在卷
    可證（見原審卷一第131至204頁)。可見被告於案發前右手
    固然受有嚴重傷勢，然左手所受之傷害則尚屬輕微，且其上
    開傷勢均未影響其上肢肌肉力量。又⑴吳勝源於原審審理時
    證稱：案發時我一上乙車副駕駛座，就看到被告用左手持手
    槍外型的物體，自後座抵住乙○○後腦，當時被告右手因為受
    傷很嚴重而包繃帶，我記得完全不能動，但被告的左手並無
    包紮，也沒有行動不便的情況，否則被告不可能駕駛甲車來
    載我，且他上下車也都是自行開車門等語（見原審卷一第41
    1至420、425至426頁）；⑵甲○○於原審審理時證稱：110年10
    月21日上午，當時吳勝源將甲車開回我住處，吳勝源從駕駛
    座下來後，被告就從甲車副駕駛座移到駕駛座上，準備把甲
    車開到地下室停放，但因為我當時要出門上班，就把被告攔
    下，由我駕駛甲車至上班地點；當時被告的右手因為受傷而
    包繃帶，於住院期間，其右手不能提重物，都是用左手，左
    手的行動能力完全正常，只有一些皮傷，且左手掌並無受傷
    等語（見原審卷一第427至431頁）。上開證人均證稱被告於
    案發時右手因傷而行動嚴重受限，但左手仍可正常活動，甚
    且可自行駕車等語，核與案發時之路口監視器錄影畫面所示
    被告及吳勝源均係分別、各自上、下車等情相符（見偵3471
    9卷第79至80、89至90頁）。被告於原審審理時亦供稱：我
    於案發時確實都是自己用手開車門上、下車等語（見原審卷
    一第426頁），足見被告之右手固然於案發時因傷致抓握能
    力受限，然其左手則並無大礙，仍可正常活動、抓握、拿取
    物品，且日常生活仍可自理而無需他人協助，堪認被告確有
    以左手持手槍外型物品脅迫乙○○，及自行拿取其他物品之能
    力。且其本案僅係單純持上開手槍外型物品自後方抵住乙○○
    頭部，並無精細操作物品或仔細瞄準之必要，故縱使被告之
    左手並非其慣用手，亦無礙於其上開強暴行為之行使能力。
    是被告及辯護人以被告左手同有受傷之情，實無法長時間握
    住槍枝，並進行拉滑套等精細操作為由，據以認定其不可能
    為本案強盜犯行等語，亦無足採。
　4.另甲○○於原審審理時雖證稱：我於110年10月21日上午因為
    要出門趕著上班，就攔住準備開車的被告，並駕駛甲車去上
    班，於此過程中，我並沒有發現甲車內有疑似槍枝的物品等
    語（見原審卷一第427至429頁）。然審酌甲○○當時既為了上
    班而趕時間，且甲車先前係交由其兒子即被告使用，而非交
    與全無信賴關係之第三人，自難想見甲○○於取回甲車後會仔
    細搜查、確認甲車內有無藏放可疑物品。且手槍外型之物品
    衡情其體積、重量均非鉅，被告可輕易隨身攜帶，而非必須
    藏放在甲車內，故縱使甲○○未於甲車內發現任何疑似槍枝之
    物品，亦無從憑此遽為有利被告之認定。另本案案發日期為
    110年10月21日，而員警至被告位在臺中市○○區○○路000巷0
    號4樓之住處執行搜索之時間則為同年月26日，有臺中市政
    府警察局第五分局扣押筆錄、扣押物品目錄表在卷可證（見
    偵34719卷第65至69頁）。可見警方係於案發後數日始執行
    搜索，且被告放置物品之地點亦非僅上開住處，而有放置於
    他處之可能，故無從以嗣後未在被告住處扣得任何疑似槍枝
    物品乙節，即認被告於案發時未曾使用該等物品。再按認定
    事實所憑之證據，並不以直接證據為限，即綜合各種間接證
    據，本於推理作用，為其認定犯罪事實之基礎，仍非法所不
    許（最高法院94年度台上字第4137號判決意旨參照）。本案
    既有前開間接證據足以認定被告確有持材質不詳之手槍外型
    物品強盜乙○○財物，辯護人以錄影畫面中未顯示乙○○有交付
    財物或被告持手槍外型物品之舉動，本案亦無任何重要證物
    或手槍類之物品扣案為由，而主張原判決之認定有誤等語，
    亦難憑採。　
　㈤綜上所述，本案事證明確，被告上訴及辯護意旨所辯均不足
    採信，被告犯行已堪認定，應依法論科。　　　　
三、論罪科刑
　　核被告所為，係犯刑法第328條第1項之強盜罪。被告與吳勝
    源就上開強盜犯行之實施，有犯意聯絡及行為分擔，應論以
    共同正犯。
四、本院之判斷
　　原審認被告犯罪事證明確，適用刑法第328條第1項、第28條
    、第38條第2項前段、第4項、第38條之1第1項前段、第3項
    等規定，審酌被告法治觀念薄弱，正值青壯年卻不思以正當
    途徑獲取財物，而與吳勝源共同為本案犯行，使乙○○不能抗
    拒後再強盜其所有之財物，侵害乙○○之財產權，造成其內心
    恐懼，危害人民生活安全，所為均屬不該；並斟酌被告始終
    否認犯行之犯後態度，且參酌乙○○尚未取回其損失之情況，
    兼衡被告之犯罪動機、目的、手段、分工、智識程度及家庭
    經濟生活狀況等一切情狀，量處有期徒刑6年，復說明：㈠被
    告係利用未扣案之不詳廠牌手機與吳勝源及乙○○聯繫，應依
    刑法第38條第2項前段、第4項之規定，宣告沒收或追徵其價
    額；㈡被告強盜之財物為現金2,500元、iphone手機2支及adi
    das廠牌球鞋1雙，並實際分得之犯罪所得現金1,500元、iph
    one手機1支及adidas廠牌球鞋1雙均未扣案，應依刑法第38
    條之1第1項前段、第3項之規定，分別宣告沒收或追徵其價
    額；㈢被告用以本案強盜之未扣案類似手槍外型物品，並無
    證據證明該物品為可發射子彈具殺傷力之手槍，或可供為兇
    器使用，難認屬違禁物，沒收欠缺刑法上之重要性，為免徒
    增將來執行程序之無益勞費，爰依刑法第38條之2第2項之規
    定，不予諭知沒收或追徵其價額等情。經核原判決就認事用
    法尚無違誤，量刑亦屬妥適，沒收亦於法有據。被告上訴意
    旨再執前詞否認犯行，核無理由，應予駁回。
據上論結，應依刑事訴訟法第368條，判決如主文。
本案經檢察官楊凱婷提起公訴，檢察官丙○○到庭執行職務。
中　　華　　民　　國　　111 　年　　9 　　月　　21　　日
　　　　　　　刑事第四庭　審判長法　官　蔡名曜
　　　　　　　　　　　　　　　　法　官　林宜民
　　　　　　　　　　　　　　　　法　官　邱鼎文
以上正本證明與原本無異。
如不服本判決應於收受送達後20日內向本院提出上訴書狀，其未
敘述上訴理由者，並得於提起上訴後20日內向本院補提理由書（
均須按他造當事人之人數附繕本）「切勿逕送上級法院」。因疫
情而遲誤不變期間，得向法院聲請回復原狀。

　　　　　　　　　　　　　　　　書記官　陳宜屏

中　　華　　民　　國　　111 　年　　9 　　月　　21　　日

附錄論罪科刑法條：
中華民國刑法第328條
意圖為自己或第三人不法之所有，以強暴、脅迫、藥劑、催眠術
或他法，至使不能抗拒，而取他人之物或使其交付者，為強盜罪
，處5年以上有期徒刑。
以前項方法得財產上不法之利益或使第三人得之者，亦同。
犯強盜罪因而致人於死者，處死刑、無期徒刑或10年以上有期徒
刑；致重傷者，處無期徒刑或7年以上有期徒刑。
第1項及第2項之未遂犯罰之。
預備犯強盜罪者，處1年以下有期徒刑、拘役或9千元以下罰金。